臺灣高雄地方法院民事判決
                                     110年度簡上字第77號
上  訴  人  戴崇慶  
被  上訴人  胡建華  

上列當事人間請求損害賠償事件，上訴人對於民國109年12月29
日本院109年度雄簡字第2305號第一審判決提起上訴，被上訴人
並為訴之減縮，本院於民國111年4月27日言詞辯論終結，判決如
下：   
    主    文
一、上訴駁回。
二、原判決所命上訴人應給付被上訴人部分，減縮為新臺幣壹萬
    陸仟捌佰陸拾伍元，及自民國一○九年四月二十日起至清償
    日止，按週年利率百分之五計算之利息。
三、第二審訴訟費用由上訴人負擔。
    理    由
壹、程序事項
    按原告於判決確定前，得撤回訴之全部或一部。但被告已為
    本案之言詞辯論者，應得其同意。訴之撤回應以書狀為之。
    但於期日，得以言詞向法院或受命法官為之。訴之撤回，被
    告於期日到場，未為同意與否之表示者，自該期日起；其未
    於期日到場或係以書狀撤回者，自前項筆錄或撤回書狀送達
    之日起，10日內未提出異議者，視為同意撤回。訴經撤回者
    ，視同未起訴。又按在第二審為訴之變更或追加，非經他造
    同意，不得為之，但擴張或減縮應受判決事項之聲明者，不
    在此限，民事訴訟法第262條第1項、第2項、第4項及第263
    條第1項前段、第446條第1項但書、第255條第1項第3款定有
    明文，上開規定，於第二審程序準用之，民事訴訟法第463
    條定有明文。經查，被上訴人原以上訴人、王家祥及宋有名
    為共同被告，主張上訴人、宋有民及王家祥共同毆打被上訴
    人致傷，依據民法第184條、第185條、第193條、第195條規
    定應連帶賠償醫藥費用及精神慰撫金，並聲明：被上訴人、
    宋有民及王家祥應連帶給付新臺幣（下同）20萬9,528元，
    及自起訴狀繕本送達最後一名被告翌日起至清償日止，按年
    息5％計算之利息（附民卷第9頁）。原審判決後，上訴人及
    王家祥提起上訴，宋有民經原審認定與上訴人及王家祥為共
    同負擔侵權行為連帶賠償責任，依據民事訴訟法第56條第1
    條第1款規定，上訴人及王家祥上訴之效力及於全體，宋有
    民部分亦視同上訴。於本院審理中，被上訴人於民國111年4
    月27日言詞辯論程序當庭以言詞向本院撤回對宋有名及王家
    祥之起訴（本院卷第195頁），依據上揭規定，宋有民於原
    審及本院言詞辯論程序均未到庭，宋有民部分即生撤回效力
    ，而王家祥曾為本案言詞辯論，然未於上開期日到場，經本
    院於民國111年5月10日將上開筆錄送達王家祥，並未於10日
    內提出異議，有送達回證可憑（本院卷第203頁），王家祥
    部分亦視為同意撤回。上訴人撤回宋有民、王家祥之訴為有
    效，則原判決判關於宋有民、王家祥部分，視同未起訴而失
    其效力，先予敘明。又上訴人除撤回宋有名及王家祥之起訴
    ，另減縮醫藥費及精神慰撫金請求金額如下述，並變更聲明
    ：上訴人應給付被上訴人1萬6,865元，及自起訴狀繕本送達
    最後一名被告之翌日起至清償日止按年息5％計算之利息（本
    院卷第195頁），揆諸上揭規定，上訴人於本院所為訴之變
    更，合於前揭規定，應予准許。又上開訴之變更既屬合法，
    被上訴人原聲明關於上訴人部分請求亦因上開訴之變更視為
    撤回，本院應就減縮後之訴為審理判決，合先敘明。
貳、實體事項
一、被上訴人起訴主張：上訴人係高雄市○○區○○○路000號「日榮
    大樓」13樓住戶，伊為「日榮大樓」管理室保全人員，上訴
    人因自認受到被上訴人之不公平對待，上訴人竟夥同宋有民
    、王家祥於108年4月16日7時54分以前某時，在上址「日榮
    大樓」後門某處取得上開鋤頭柄2支後，旋於108年4月16日7
    時54分許，在上址「日榮大樓」管理室內，分持上開鋤頭柄
    各1支毆打被上訴人（下稱系爭事件），致被上訴人受有右
    下背疼痛、左胸擦傷3×2公分、左手無名指擦傷0.5×0.2公分
    、右手無名指瘀青0.8×0.3公分、右大腿紅腫10×3公分等傷
    害（下稱系爭傷害），被上訴人因系爭傷害已支出醫藥費9,
    528元，並受有精神上痛苦，爰請求精神慰撫金20萬元，合
    計被上訴人因系爭事件共受損害20萬9,528元。上訴人、宋
    有民及王家祥就系爭事件之發生有犯意聯絡及行為共同，乃
    共同侵權行為人，其等就前開損害自應負連帶賠償責任。為
    此爰依民法第184條第1項前段、第185條、第193條、第195
    條規定，提起本件訴訟等語。並聲明：上訴人、宋有民及王
    家祥應連帶給付被上訴人20萬9,528元，及自起訴狀繕本送
    達最後一名被告翌日起至清償日止，按週年利率5％計算之利
    息。
二、上訴人於原審經通知並未到庭陳述，亦未提出書面答辯。
三、原審判命上訴人、宋有民及王家祥應連帶給付被上訴人5萬9
    ,528元，及109年4 月20日起至清償日止，按週年利率5％計
    算之利息，並為准予假執行之宣告。上訴人提起上訴，並補
    陳：伊不爭執有於上揭時地毆打被上訴人，致被上訴人受有
    系爭傷害，但被上訴人僅支出醫藥費594元，且當日伊與被
    上訴人實係互毆，伊所受傷勢更重，然伊以此事由對被上訴
    人起訴僅獲判精神慰撫金2萬餘元，原判決判定精神慰撫金5
    萬元應屬過高，又被上訴人未對宋有民及王家祥名下財產進
    行查封，就是放棄請求賠償等語，並聲明：㈠原判決不利於
    上訴人部分廢棄。㈡上開廢棄部分，駁回被上訴人之請求。
    被上訴人則聲明請求駁回上訴，並於本院審理程序撤回對宋
    有民、王家祥之起訴，並就原審判命上訴人給付被上訴人之
    本金數額減縮為1萬6,865元。又原審判命宋有民、王家祥給
    付部分，視同未起訴而失其效力，故不予贅述，併此敘明。
三、本院得心證之理由
　㈠按因故意或過失，不法侵害他人之權利者，負損害賠償責任
    ，民法第184 條第1 項前段定有明文。經查，被上訴人主張
　　遭上訴人毆打受有系爭傷害一情，為上訴人所不爭執，堪信
    為真，足認上訴人有故意不法侵害被上訴人之身體權及健康
    權，依上揭規定，上訴人自應對被上訴人負擔損害賠償責任
    。
  ㈡次按不法侵害他人之身體或健康者，對於被害人因此喪失或
    減少勞動能力或增加生活上之需要時，應負損害賠償責任；
    不法侵害他人之身體、健康、名譽、自由、信用、隱私、貞
    操，或不法侵害其他人格法益而情節重大者，被害人雖非財
    產上之損害，亦得請求賠償相當之金額，同法第193 條第1
    項、第195 條第1 項規定甚明。茲就被上訴人所得請求之金
　　額，分述如下：
  ⒈醫療費用部分：
    被上訴人因系爭傷害支出醫藥費計594元，有診斷證明書、
    醫療收據、明細及醫療費用明細收據為憑（見附民卷第23-2
    7頁），且為上訴人所不爭執，應認有支出必要，自應准許
    。
  ⒉精神慰撫金部分：
　　按精神慰藉金之多寡，應斟酌雙方之身分、地位、資力與加
    害之程度及其他各種情形核定相當之數額。其金額是否相當
    ，自應依實際加害情形與被害人所受之痛苦及雙方之身分、
    地位、經濟狀況等關係決定之（最高法院85年度台上字第46
    0號判決要旨參照）。經查，兩造均不爭執被上訴人因系爭
    事件受傷，致身體、健康受損之事實，已如前述，足認被上
    訴人因此受有精神上之痛苦，得請求精神慰撫金。關於精神
    慰撫金之數額，本院審酌被上訴人為大專畢業，從事保全業
    ，另有利息所得；上訴人之智識程度為國中肄業，目前無業
    ，以養老金及子女提供之生活費支付開銷，離婚，有5名成
    年子女，無需扶養他人，業據兩造陳明在卷，並有稅務電子
    閘門財產所得調件明細表為憑，復考量被上訴人無故遭上訴
    人毆打，其承受之心理畏怖及恐懼不輕，衡情足信受有相當
    之精神痛苦等一切情事，被上訴人請求非財產上損失（即精
    神慰撫金）5 萬元應予准許。至上訴人雖抗辯系爭事件為兩
    造互毆，其因而受有左側硬腦膜下出血、右手肘擦傷6*3 公
    分、右前臂紅腫2*1 公分及左手肘擦傷1*1 公分等更重傷勢
    ，然其基於同一事件向被上訴人請求，本院109 年度雄簡字
    第 1513 號民事判決僅判命被上訴人給付精神慰撫金2萬元
    等情，固經本院查詢該判決核閱無訛，惟精神慰撫金之酌定
    係就行為人實際加害情形與被害人所受之痛苦及雙方之身分
    、地位、經濟狀況等要件為綜合評價，被害人所受傷勢並非
    唯一考量依據，上訴人僅以兩造所受傷勢抗辯本件精神慰撫
    金必需低於上開判決認定金額，顯係忽略系爭事件發生經過
    及兩造經濟狀況等其他參酌要件，上訴人抗辯難認有據，不
    足為採。
　㈢經被上訴人免除其他共同侵權行為人應負連帶賠償債務，被
    上訴人僅得向上訴人請求1萬6,865元：
　⒈按債權人向連帶債務人中之一人免除債務，而無消滅全部債
    務之意思表示者，除該債務人應分擔之部分外，他債務人仍
    不免其責任，民法第276條定有明文。又數人負同一債務或
    有同一債權，而其給付可分者，除法律另有規定或契約另有
    訂定外，應各平均分擔或分受之，民法第271條亦有明文。
　⒉經查，系爭事件係上訴人與宋有民、王家祥共同毆打被上訴
    人致其受有系爭傷害，此有通訊軟體對話紀錄1份、阮綜合
    醫療社團法人阮綜合醫院108年4月16日序號0000000號診斷
    證明書影本1份、員警108年4月17日查訪表1份、高雄市政府
    警察局苓雅分局扣押筆錄、扣押物品目錄表影本各1份、蒐
    證現場照片2張、扣押物品照片2張、案發現場之監視器畫面
    翻拍照片14張、訪客接待記錄簿翻拍照片1張、宋有民於108
    年4月10日至上址「日榮大樓」拜訪之監視器畫面翻拍照片2
    張、宋有民與戴崇慶於108年4月15日見面之監視器畫面翻拍
    照片4張等件，附於本院109 年度簡字第2238號及109 年度
    易字第51號刑事案件卷宗可證，又上開刑事判決業已判決本
    件上訴人共同犯傷害罪，處有期徒刑2月確定，另判決宋有
    民共同犯傷害罪，處拘役40日，王家祥共同犯傷害罪，處拘
    役30日確定，業經本院調閱上開刑事案件核閱屬實。依上，
    上訴人既與宋有民、王家祥共同故意傷害被上訴人致其受有
    系爭傷害，上訴人、宋有民及王家祥核屬共同侵權行為人，
    依據民法第185條第1項規定，上訴人、宋有民及王家祥應對
    被上訴人負共同侵權行為連帶賠償責任，故依前所述，其等
    本應連帶賠償被上訴人醫藥費及精神慰撫金5萬594元。
　⒊然被上訴人嗣於本院審理陳稱：上訴人、宋有民及王家祥就
    系爭事件之發生雖有犯意聯絡及行為共同，乃共同侵權行為
    人，然宋有民、王家祥係受上訴人指使，王家祥事後亦有向
    伊致歉，伊願意原諒宋有民、王家祥，也可以不讓宋有民、
    王家祥賠償，接受其等內部分擔比例三分之一請求額度，故
    僅就上訴人應分擔部分為請求等情（本院卷第123頁、第195
    頁），足認被上訴人已免除宋有民、王家祥因系爭事件對被
    上訴人應負之連帶賠償債務，則依上揭規定，上訴人應同免
    責任，而關於宋有民、王家祥內部應平均分擔額，依據上揭
    規定為各1/3，故上訴人就宋有民、王家祥內部應分擔額共
    計2/3部分，亦得同免此部分責任。是以，上訴人僅需負責
    剩餘1/3部分責任即1萬6,865元（計算式：50,594元÷3＝16,8
    65元，元以下四捨五入）。
　⒋從而，被上訴人請求上訴人賠償1萬6,865元，即屬有據，應
    予准許。
  ㈢上訴人固以前詞抗辯被上訴人不得免除宋有民、王家祥責任
    云云，然依據上揭規定，被上訴人本享有免除債務之權利，
    上訴人泛稱不得免除等語，顯非有據。至上訴人另抗辯被上
    訴人未查封宋有民、王家祥財產等語，顯與本件侵權行為責
    任及賠償金額認定無涉，不予贅述。
四、綜上所述，被上訴人依民法第184條第1項前段、第193條第1
    項、第195條第1項規定，請求上訴人給付1萬6,865元，及自
    起訴狀繕本送達最後一名被告之翌日即109年4月20日起至清
    償日止，按週年利率5％計算之利息，為有理由，應予准許。
    上訴意旨指摘原判決此部分不當，求予廢棄改判，為無理由
    ，應駁回上訴。又被上訴人已減縮起訴聲明，原審判決命上
    訴人給付被上訴人本息部分，爰應減縮為如主文第二項所示
    。
五、本件事證已臻明確，兩造其餘之攻擊或防禦方法及所用之證
    據，經本院斟酌後，認為均不足以影響本判決之結果，爰不
    逐一論列，附此敘明。
六、據上論結，本件上訴為無理由，依民事訴訟法第449 條第1
    項、第2 項、第78條，判決如主文。
中　　華　　民　　國　 111　　年　　5 　　月　　27  　日
                  民事第三庭  審判長法　官 高瑞聰　
　　　　　　　　　                  法  官 黃姿育
　　　　　　　　　                  法  官 林家伃

以上正本係照原本作成。  
不得上訴。
中　　華　　民　　國　　111 　年　　5 　　月　　31　　日
                                    書記官 陳郁惠